【裁判字號】    98,交聲,514
【裁判日期】    980430
【裁判案由】    交管條例聲異
【裁判全文】
臺灣板橋地方法院交通事件裁定         98年度交聲字第514號
原處分機關  交通部公路總局臺北區監理所蘆洲監理站
異  議  人
即受處分人  甲○○
上列異議人即受處分人因違反道路交通管理處罰條例案件，對於
交通部公路總局臺北區監理所蘆洲監理站民國98年3 月5 日所為
之處分（北監蘆字第裁46-A00WAC489號），聲明異議，本院裁定
如下：
    主  文
異議駁回。
    理  由
一、按「汽車駕駛人，行經有燈光號誌管制之交岔路口闖紅燈者
    ，處新台幣一千八百元以上五千四百元以下罰鍰」，道路交
    通管理處罰條例第53條第1 項定有明文，且依同條例第63條
    第1項 第3 款，應記違規點數3 點。又所謂「汽車」，係指
    在道路上不依軌道或電力架線而以原動機行駛之車輛（包括
    機器腳踏車），同條例第92條第1 項所授權訂立之道路交通
    安全規則第2 條第1 項第1 款亦有明文規定。故機車駕駛人
    如有上開闖紅燈之違規情形，亦有首揭處罰規定之適用。
二、原處分機關認異議人即受處分人甲○○於民國96年12月17日
    下午6 時46分許，騎乘車號J5Y-260 號重機車，行經臺北市
    ○○○路四段與通河街口時，闖越紅燈左轉通河街行駛，涉
    有道路交通管理處罰條例第53條第1 項之違規，嗣經警攔截
    製單舉發後，爰依上開法律規定，於98年3 月5 日以北監蘆
    字第裁46-A00WAC489號裁處異議人罰鍰新台幣（下同）4 千
    5 百元及記違規點數3 點在案，此有臺北市政府警察局舉發
    違反道路交通管理事件通知單影本、原處分機關違反道路交
    通管理事件裁決書影本各1 份附卷可按。
三、聲明異議意旨略以：異議人騎乘前揭機車沿中山北路直行，
    到該路與通河街口時要左轉，該路係有設置機車左轉待轉區
    ，但當時待轉區已經停滿機車，車隊已經排到中山北路這邊
    來了，異議人接近路口時通河街已經變綠燈，中山北路已經
    變成紅燈，左轉的車子開始行進，異議人沒有停下來，就直
    接跟著車隊後面左轉。但因為異議人被前面一些要直行的車
    子擋到，所以要繞過這些車子，才會變成看起來不是跟那些
    待轉的車子一起走云云。
四、經查：
  (一)證人即案發當時之現場值勤警員魏國欽到庭證稱：「（問：
    本件是否你承辦？當時情形？）本件是我承辦，我當時是在
    中山北路與通河街口值交整勤務，我是站在中山北路與通河
    街的西北角，也就是從中山北路左轉過來通河街的地方。在
    本件的違規時間，我看到異議人違規左轉過來，當時中山北
    路的號誌是紅燈，通河街是綠燈，異議人不是第一時間左轉
    過來的，我知道在上下班時間待轉區的機車的確很多，會排
    不下而一路排到中山北路上，我知道這種情形，所以我們取
    締時不會去取締排到中山北路而左轉的這種情形。但異議人
    他並不是屬於這一群要待轉的機車。他至少與那群待轉的車
    輛都已轉完之後，相差十五秒以上才左轉過來，所以我才將
    他攔下來」、「（問：第一時間左轉後，後續左轉之機車多
    不多？）還是會有，但這我還是要再查一下」、「（問：異
    議人左轉過來時之燈號？）是紅燈」、「（問：你如何判斷
    他不是第一時間左轉的車輛？）因為那個路口是Ｔ字路口，
    車輛比較少，我站在路口那邊可以看得很明確，所以第一時
    間待轉的車輛左轉完之後，隔了十五秒以上異議人才左轉過
    來，我也有看到他並不是在該處等候的車輛，是直接一路從
    中山北路騎乘左轉過來通河街」、「（問：你於舉發當時距
    離異議人多遠？）十公尺左右」、「（問：當時視線如何？
    ）有路燈，可以看得很清楚」、「（問：視力狀況？）正常
    ，沒有近視」、「（問：開單時異議人有無表示他沒有紅燈
    左轉，只是因為被其他車輛擋住，所以左轉才會比較慢？）
    沒有。他還有簽收了」、「（問：是否認識異議人？與異議
    人間有無任何恩怨嫌隙？）不認識。沒有恩怨」等語（參見
    本院98年4 月8 日訊問筆錄）。
  (二)審諸前揭警員所證乙節，並無不合常理或矛盾之處，其所為
    證詞業已清楚證述異議人騎乘前揭機車，於案發時、地確有
    紅燈左轉而該當闖紅燈之交通違規情事甚明。至除該警員之
    證詞外，固無另以錄影或照相等方式所拍攝之車輛違規錄影
    帶或照片另資證明。惟一般警員執行交通勤務，依法並未要
    求就上開車輛闖紅燈等違規事項必須錄影或拍照存證，且因
    此等違規情事均發生於一剎那之間，除非於案發現場恰有預
    先錄影或擺設固定之照相設備，否則要求值勤警員或舉發機
    關緊急錄影或照相，並須以此為證，亦未免與執行勤務之實
    況難合。職是，本院以為雖無違規錄影或照片等證據資料另
    為佐證，但案發當時之現場值勤警員亦不失為可資證明之證
    人身分，該警員既已到庭作證如上，其證詞尚屬合理，且衡
    諸該警員係依法執行公務，其與異議人並不認識，亦無任何
    嫌隙可言，該警員當不至甘冒涉犯偽證罪之風險，蓄意構陷
    異議人有此交通違規，故該警員上述之證言應可採信，當堪
    認定異議人確有上開之違規事實無訛。
五、綜上所述，應堪認定異議人確有前揭之交通違規情事，異議
    人空言為辯並無足取。揆諸首揭法律規定，異議人既駕車行
    經有燈光號誌管制之交岔路口闖紅燈，原處分機關審酌異議
    人違規情節，處以法律規定額度內之罰鍰4 千5 百元，並記
    違規點數3 點，自屬有據。異議人仍執詞聲明異議，洵無理
    由，本院當應裁定駁回。
六、結論：依道路交通管理處罰條例第87條第2 項、道路交通案
    件處理辦法第19條，裁定如主文。
中    華    民    國    98    年    4     月    30    日
                  交通法庭      法  官  陳信旗
以上正本證明與原本無異。
如不服本裁定，應於送達後5 日內向本院提出抗告狀。
                                書記官  陳昭綾
中    華    民    國    98    年    4     月    30    日


司法院資訊處製作；財團法人民間司法改革基金會備份。
